【裁判字號】    94,訴,147
【裁判日期】    950428
【裁判案由】    違反槍砲彈藥刀械管制條例
【裁判全文】
臺灣士林地方法院刑事判決               94年度訴字第147號
公  訴  人  臺灣士林地方法院檢察署檢察官
被      告  乙○○
選任辯護人  林大華    律師
            林建平    律師
上列被告因違反槍砲彈藥刀械管制條例案件，經檢察官提起公訴
（92年度偵字第8865號），本院判決如下：
    主  文
乙○○未經許可，持有手槍，累犯，處有期徒刑陸年，併科罰金
新臺幣壹拾陸萬元，罰金如易服勞役，以新臺幣玖佰元（即銀元
參佰元）折算壹日；扣案之制式手槍壹枝（槍枝管制編號000000
0000號）、改造手槍貳支（槍枝管制編號：0000000000號、0000
000000號）及制式子彈壹拾陸顆，均沒收。
    事  實
一、乙○○前有侵占、妨害自由等犯罪前科，最近於民國（下同
    ）88年間，因重利罪經臺灣高等法院於88年6 月17日以88年
    度上訴字第155 號判處有期徒刑6 月確定，甫於88年7 月30
    日易科罰金執行完畢，猶不知悔改。明知手槍、子彈及其他
    可發射子彈具有殺傷力之改造手槍，為槍砲彈藥刀械管制條
    例所管制之物品，未經許可不得持有，竟基於非法持有上揭
    槍、彈之犯意，自88年2 、3 月間起，向姓名年籍不詳之人
    取得奧地利GLOCK 廠製26型制式口徑9mm 半自動手槍一支（
    槍枝管制編號0000000000號）、仿GLOCK 廠半自動手槍製造
    之金屬玩具手槍（握把為塑膠材質）換裝土造金屬槍管改造
    而成可發射子彈具有殺傷力之改造手槍二支（槍枝管制編號
    0000000000號、0000000000號）及制式口徑5.56mm步槍彈10
    顆、制式口徑9mm 半自動手槍彈8 顆、制式口徑6.35mm半自
    動手槍彈4 顆後，將該槍、彈藏放於其位於台北市士林區○
    ○○道○段一二五巷五弄二九號四樓住處，而未經許可，持
    有手槍、子彈及可發射子彈具有殺傷力之改造手槍。嗣於89
    年2 月15日下午2 時許，為警在上開住處頂樓角落，查獲上
    開槍彈。詎乙○○為脫免刑責，以新台幣（下同）2,000,00
    0 元之代價透過甲○○轉知方曉雲覓得張志賢為其頂替上開
    罪責（以上三人另經檢察官偵辦），張志賢初雖應允之，但
    事後得知刑責甚重且乙○○未如數給付該安家費用，遂於本
    院90年度感裁緝字第3 號及90年度訴緝字第50號案件審理中
    供出實情，其所涉流氓及違反槍砲彈藥刀械管制條例案件，
    分別經本院裁定不付感訓處分及臺灣高等法院92年度上訴字
    第667 號判決無罪確定後，再移請檢察官重行偵查起訴。
二、案經臺灣高等法院移請臺灣士林地方法院檢察署檢察官重行
    偵查起訴。
    理  由
一、訊據被告乙○○堅決否認有何未經許可持有管制槍、彈之事
    實，辯稱：伊雖曾帶同警方前往其住處搜索，但扣案槍彈並
    非在其住處發現，其上亦無伊之指紋，扣案槍彈實係案外人
    甲○○所有，警方查獲當天伊打電話給甲○○，他不否認槍
    彈是他的，但是他叫伊供稱是張志賢的云云。
二、經查，本件槍彈係於89年2 月15日經警於台北市士林區○○
    ○道○段一二五巷五弄二十九號四樓屋頂起獲。被告於員警
    曾超琦、柯乃清、殷國樑、陳智明等人查獲該批槍、彈時，
    為推卸該批槍、彈為其所持有之罪責，即當場以行動電話聯
    絡甲○○，甲○○立即聯絡方曉雲，由方曉雲覓得積欠其債
    務之張志賢同意以2,000,000 元之代價頂替本件違反槍砲彈
    藥刀械管制條例案件，甲○○隨即於電話中要被告先提出1,
    500,00 0元作為張志賢出面承認該批槍、彈為其所有之代價
    （其餘分期付款），當日晚上，方曉雲與綽號「阿義」之男
    子及張志賢趕至被告友人沙台平（綽號沙標）之台北縣永和
    市住處，與卓瑞春、沙台平洽談頂替事宜，沙台平表示代價
    為2,000,000 元（原係3,000,000 元，經討價後為2,000,00
    0 元），方曉雲、張志賢等人即在該處等候拿取該金錢，張
    志賢並簽立一紙向被告承租上開台北市士林區○○○道○段
    一二五巷五弄二十九號四樓住處之租賃契約書，方曉雲並立
    即聯絡蘇冠勳偕同張志賢至延吉街七二之十八號被告住處（
    張志賢與方曉雲於台北市○○區○○街七二之十八號被告住
    處等候），嗣沙標未能提出該2,000,000 元，翌日，張志賢
    與方曉雲等人又返回台南（該契約書由張志賢取回後撕毀）
    ，期間，被告於臺灣岩灣技能訓練所執行時，其女友陳妍如
    、甲○○、方曉雲、張志賢、沙台平先後至臺灣岩灣技能訓
    練所與被告接見，談論頂替事宜），嗣後方曉雲與張志賢再
    次北上，與卓瑞春、沙台平協談頂替事宜，並至某不詳律師
    事務所內，經律師告知該違反槍砲彈藥刀械管制條例案件可
    能為有期徒刑八年，張志賢認與當初之條件不合（當時之條
    件為有期徒刑五年內，代價為2,000,000 元），且卓瑞春、
    沙台平亦未當場交付2,000,000 元，即表示不願頂替，返回
    臺南市並避不見面，嗣被告於89年3 月31日為臺灣臺北地方
    法院檢察署檢察官向臺灣岩灣技能訓練所借提至台北偵查時
    ，被告即電話透過友人甲○○、沙台平聯絡方曉雲，告知偕
    同張志賢北上頂替該槍砲案件，方曉雲隨即透過張志賢友人
    張志銘、綽號「阿華」之李奇華、「阿傑」之柯永傑尋覓張
    志賢，同日晚上，方曉雲將張志賢帶至台南市○○路與安中
    之金檳榔攤內，由方曉雲、蘇冠勳、陳建勳、綽號「小春」
    、「玉霖」、綽號「阿義」之林慶鴻等男子共同出手毆打
    其成傷，並逼迫張志賢頂替該案件，張志賢因經濟窘困，亟
    須款項清償積欠方曉雲之債務，乃由方曉雲於89年4 月1 日
    凌晨駕駛汽車載張志賢、陳建勳、阿義、阿峰等人北上，並
    由沙台平安排其等暫住於台北市○○區○○街七二之十八號
    被告住處。89年4 月1 日中午，沙台平以電話告知方曉雲約
    於前開永和市之咖啡廳內，當面交付該筆頂替之代價，並有
    員警在該咖啡廳內逮捕張志賢等之過程，方曉雲即依約偕同
    綽號阿義、張志賢搭乘計程車至該咖啡廳二樓內等候，另一
    方面，被告於同日上午，由員警曾超琦、柯乃清、殷國樑、
    陳智明提解外出過程中，以電話聯絡沙台平攜帶現金1,000,
    000 元（本件頂替之代價，由沙台平、陳研如代為出售被告
    之汽車所得及被告委託其任職台北市政府警察局少年警察隊
    警員「邱世忠」（綽號「伯樂」）代為出售其以女友徐曉玲
    名義之六條通之停車塔（金車寶）之三個車位，共賣得1,00
    0,000元）至該咖啡廳交予卓瑞春，被告並以電話（向借提
    之員警借用行動電話）通知卓瑞春至該咖啡廳外等候，斯時
    員警曾超琦、柯乃清、殷國樑、陳智明及另二名刑事組員警
    亦提解被告至該咖啡廳二樓戒護等候，沙台平即囑由綽號小
    凱（本名林凱，為被告經營地下錢莊公司員工）送至該咖啡
    廳外交付予卓瑞春，卓瑞春即將現金950,000 元帶至該咖啡
    廳二樓交付被告，被告隨即與張志賢、方曉雲當場點算現金
    950,000 元無訛後（另50,000元於當日晚上再補足）為方曉
    雲取走，以之抵償張志賢積欠之債務，俟被告、張志賢、方
    曉雲談妥並交付現金後，員警曾超琦、柯乃清、殷國樑、陳
    智明等人即將被告、乙○○帶至永和分局辦公室內，期間另
    一員警於當日下午2 時10分許帶同張志賢至天主教耕莘醫院
    永和分院診治其前一日受方曉雲等人毆打之傷勢（診療費2,
    000 元由該員警先行墊付，當日下午由方曉雲至永和分局內
    將2,000 交予張志賢清償該員警）等情，業據另案被告張志
    賢於另案一審法院調查及二審審理時供陳綦詳在卷（本院90
    年度訴緝字第50號卷頁31以下、67以下、106 以下，臺灣高
    等法院92年度上訴字第667 號卷頁79以下），核與證人方曉
    雲於另案一審審理時對於被告如何透過甲○○聯絡其找尋頂
    替之人，而張志賢因積欠其巨額債務遂應允之等如何頂替之
    情亦證述甚詳（同上本院卷頁96以下），且互核均屬相符，
    即被告於原一審審理時亦供稱略以：警察在我住處查獲槍時
    ，還沒有談到錢的事情，後來到永和分局的時候才談到錢的
    事情，我都是跟甲○○談，．．．甲○○他們說，他們的人
    出來承認的話，有可能會關很久，所以叫我拿一筆錢出來，
    給他們當安家費，剛開始說二百萬元，後來又增加到二百五
    十萬元．．．．與被告所簽房屋租約是我拿錢給被告時，在
    咖啡廳裡寫的，警察都在場等語（同上本院卷頁214 以下）
    ，亦與張志賢所供頂替之情大致相符。此外復核與證人曾超
    琦、殷國樑、柯乃清及陳智明分別於警詢（調查局）、偵查
    及本院審理時證述如何查獲後押解被告至永和咖啡廳由張志
    賢收受被告交付之金錢後頂替被告之情節相符（偵查卷頁11
    3 以下），足認被告確有支付金錢予張志賢使其頂替自己涉
    犯前開違反槍砲彈藥刀械管制條例罪之行為，事證明確。
三、另扣案之槍彈雖係於台北市○○○道○段一二五巷五弄三一
    號四樓樓頂陽台一角落查獲，而非被告所居住之同址二九號
    四樓樓頂，惟該二門牌號碼之頂樓互相連通，並無阻隔，業
    據證人即查獲槍彈之警員林福全於本院審理時到庭證述在卷
    （本院95年4 月10日審理筆錄），且經檢察官至現場勘驗屬
    實（89年度偵字第7072號影印卷頁31以下）；而檢察官至台
    北市○○○道○段一二五巷五弄二九號四樓履勘時，在該處
    主臥室床頭發現車主為乙○○之小客車行車執照，在隔壁房
    間之梳妝台上有署名乙○○之名片多張，並查扣得相關重利
    罪嫌之帳冊、本票等物之情，亦有檢察官89年3 月6 日履勘
    現場筆錄一紙在卷可稽（同上偵查卷頁31以下），足認被告
    確係居住於該址而持有扣案槍彈之人。
四、又該扣案之AUSTRIA 手槍三支及子彈等經送鑑驗結果，其中
  (一)一支（槍枝管制編號0000000000號），認係奧地利GLOCK 廠
    製26型制式口徑9mm 半自動手槍，槍管內具六條右旋之來復
    線，送驗時槍號已磨滅，經電解腐蝕法重現結果，研判為
    "BSN316"，機械性能良好，可擊發子彈，認具殺傷力。
  (二)二支（槍枝管制編號0000000000號、0000000000號），認均
    係由仿GLOCK 廠半自動手槍製造之金屬玩具手槍（握把為塑
    膠材質）換裝土造金屬槍管改造而成之改造手槍，機械性能
    良好，可擊發適用子彈，認均具殺傷力。
  (三)送鑑子彈22顆，其中10顆，認均係制式口徑5.56mm步槍彈，
    認均具殺傷力；另8 顆（試射6 顆），認均係制式口徑9mm
    半自動手槍彈，認均具殺傷力；其餘4 顆，認均係制式口徑
    6.35mm半自動手槍彈，認均具殺傷力等情。
    有內政部警政署刑事警察局89年2 月21日刑鑑字第19152 號
    鑑驗通知書一件在卷足憑。
五、被告雖辯稱如上述，惟扣案槍彈果非被告所有，其何必自行
    出資二百萬元僱請張志賢頂替該罪，又何必於台東岩灣技能
    訓練所與張志賢、方曉雲會面，張志賢並有簽訂假租約意圖
    造成承租被告前揭租屋處事實之舉，此與常情顯不相合甚明
    ；而甲○○原與張志賢互不相識，被告查獲當日打電話予甲
    ○○時，甲○○尚需聯絡方曉雲輾轉找尋張志賢頂替，是甲
    ○○豈可能即時於電話中告知被告係張志賢所有，且如係甲
    ○○主導頂替事宜，被告何須自己出資，又何須委託自己的
    友人卓瑞春代為處理相關談判及提供住宿等事宜（偵查卷頁
    56以下、169 以下）；再者，警方從未於扣案槍彈發現之處
    所尋獲任何有關甲○○可能涉嫌持有槍彈之事證，則甲○○
    又豈可能僅因被告片面之陳述即認其有遭偵查起訴之風險而
    願出高價找人頂替其刑責；且證人即房東吳秋薈已證稱前開
    處所係出租予被告，其從未見過張志賢其人等語，檢察官履
    勘現場亦僅發現被告名義之物品之情（本院90年度感裁緝字
    第3 號卷頁250 以下、89年度偵字第7072號影印卷頁31以下
    ），且證人蘇冠勳、陳建勳、張志銘、方曉雲、卓瑞春等人
    於前開張志賢流氓感訓案件中，亦均證稱張志賢確係頂替者
    ，益見本件上開查扣槍彈確係被告所有無誤，被告上揭所辯
    ，均無非事後卸責之詞，不足採信，本件事證已臻明確，被
    告犯行堪予認定。
六、查被告行為後，槍砲彈藥刀械管制條例業經總統令於94年1
    月26日修正公佈，並於同年1 月28日生效施行，其中關於未
    經許可，持有其他可發射金屬或子彈具有殺傷力之改造手槍
    罪，修正前該法第11條第4 項之法定刑度為「1 年以上7 年
    以下有期徒刑，併科新臺幣7,000,000 元以下罰金」，新法
    則將該條項刪除，將該罪移列於同法第8 條第4 項，其法定
    刑度則為：「3 年以上10年以下有期徒刑，併科新臺幣7,00
    0,000 元以下罰金」，經比較新、舊法，應以修正前之舊法
    較有利於被告，依刑法第2 條第1 項但書之規定，自仍應適
    用修正前該法第11條第4 項之規定論科。至關於未經許可，
    持有手槍及子彈罪之部分，新法並未修正，自不生新、舊法
    比較之問題，附此敘明。
七、核被告所為，係犯修正前槍砲彈藥刀械管制條例第11條第4
    項之未經許可，持有其他可發射子彈具有殺傷力之改造手槍
    罪，、（現行）同條例第7 條第4 項之未經許可持有手槍罪
    及同條例第12條第4 項之未經許可持有子彈罪。其所犯未經
    許可，持有手槍、改造手槍及子彈三罪間，係以一行為而觸
    犯三罪名，為想像競合犯，應依刑法第55條之規定，從一重
    之未經許可，持有手槍罪論處。被告前有侵占、妨害自由等
    犯罪前科，最近於88年間，因重利罪經臺灣高等法院於88年
    6 月17日以88年度上訴字第155 號判處有期徒刑6 月確定，
    甫於88年7 月30日易科罰金執行完畢，有臺灣高等法院被告
    全國前案紀錄表一紙在卷可憑，其受有期徒刑之執行完畢後
    ，5 年內再犯本件有期徒刑以上之罪，為累犯，依法加重其
    刑。爰審酌被告有多項前科，素行非佳，其生活狀況、智識
    程度、為逞一時之勇輕率持有具有殺傷力之手槍、改造手槍
    及子彈，對社會治安有危害之虞，惟其數量非鉅且幸未造成
    實害，暨犯後猶出資僱請他人頂替犯罪，不知坦承犯行，毫
    無悔意等一切情狀，量處如主文所示之刑，並就罰金部分諭
    知易服勞役之折算標準。
八、扣案之制式手槍一枝（槍枝管制編號0000000000號）、改造
    手槍二支（槍枝管制編號：0000000000號、0000000000號）
    及制式子彈十六顆（試射六顆已滅失而不存，毋庸宣告沒收
    ），均屬違禁物，不問屬於犯人與否，應依刑法第38條第1
    項第1 款之規定宣告沒收。
九、至本件職司偵查職權之公務員及方曉雲等人所涉偽證或違法
    縱放等罪嫌，應另由檢察官本於職權偵辦之，併此指明。
據上論斷，應依刑事訴訟法第299 條第1 項前段，（修正前）槍
砲彈藥刀械管制條例第11條第4 項、（現行條例）第7 條第4 項
、第12條第4 項，刑法第11條前段、第2 條第1項 、第47條、第
55條、第42條第2 項、第38條第1 項第1 款，罰金罰鍰提高標準
條例第2 條，現行法規所定貨幣單位折算新臺幣條例第2 條，判
決如主文。
本案經檢察官王巧玲到庭執行職務
中    華    民    國    95    年    4     月    28    日
                  臺灣士林地方法院刑事第五庭
                      審判長法  官  朱光仁
                            法  官  江翠萍
                            法  官  蘇嫊娟
以上正本證明與原本無異。
如不服本判決，得於收受送達後10日內向本院提出上訴狀。
                            書記官  陳佳伶
中    華    民    國    95    年    5     月    9     日
本案論罪科刑法條：
（修正前）槍砲彈藥刀械管制條例第11條第4項
未經許可，持有、寄藏或意圖販賣而陳列第1 項所列槍砲者，處
1 年以上7年以下有期徒刑，併科新台幣7百萬元以下罰金。
（現行條例）槍砲彈藥刀械管制條例第7條第4項
未經許可，持有、寄藏或意圖販賣而陳列第 1 項所列槍砲、彈藥
者，處 5 年以上有期徒刑，併科新台幣 1 千萬元以下罰金。
（現行條例）槍砲彈藥刀械管制條例第12條第4項
未經許可，持有、寄藏或意圖販賣而陳列子彈者，處 5 年以下有
期徒刑，併科新台幣 300 萬元以下罰金。


司法院資訊處製作；財團法人民間司法改革基金會備份。
